【裁判字號】    98,上更(一),80
【裁判日期】    980428
【裁判案由】    毒品危害防制條例
【裁判全文】
臺灣高等法院刑事判決              98年度上更(一)字第80號
上  訴  人  臺灣板橋地方法院檢察署檢察官
上  訴  人
即  被  告  乙○○
                    （現另案於臺灣桃園女子監獄執行）
被      告  甲○○
                      之1
共      同
選任辯護人  沙洪律師
上列上訴人因被告違反毒品危害防制條例案件，不服臺灣板橋地
方法院96年度訴字第906號，中華民國97年4月3日第一審判決（
起訴案號：臺灣板橋地方法院檢察署95年度偵字第15185號），
提起上訴，經本院判決後，由最高法院發回更審，本院判決如下
：
    主  文
原判決關於乙○○販賣第一級毒品暨定應執行刑及甲○○意圖販
賣而持有第一級毒品部分均撤銷。
乙○○販賣第一級毒品，處有期徒刑拾貳年，扣案之海洛因壹拾
玖包（淨重拾貳點伍零公克）沒收銷燬之。扣案之外包裝袋拾玖
個、帳冊壹本沒收。未扣案之行動電話壹具（含門號0000000000
號之SIM卡壹張）沒收，如全部或一部不能沒收時，追徵其價額
或以其財產抵償之。未扣案之犯罪所得財物新臺幣仟元沒收，
如全部或一部不能沒收時，以其財產抵償之。
甲○○持有第一級毒品，處有期徒刑伍月，如易科罰金，以銀元
佰元即新台幣玖佰元折算壹日，減為有期徒刑貳月又拾伍日，
如易科罰金，以銀元佰元即新台幣玖佰元折算壹日。扣案之海
洛因貳包（淨重共計貳點柒壹公克）沒收銷燬之。扣案之外包裝
袋貳個沒收。
其他上訴駁回。
    事  實
一、乙○○（綽號小清）明知海洛因係毒品危害防制條例列管之
    第一級毒品，不得非法持有、販賣，竟意圖營利，基於販賣
    第一級毒品海洛因之犯意，先向其朋友即綽號「紅茶」之成
    年人戊○○表示其在販賣海洛因，戊○○因此於95年2月20
    日晚上8時許，以其使用之0000000000號行動電話與乙○○
    所使用之0000000000號行動電話聯絡，戊○○在電話中表示
    欲向乙○○購買新臺幣（下同）3,000元之海洛因，並相約
    於同日晚上9時許在臺北縣土城市○○路附近某巷口見面交
    易，嗣戊○○於同日晚上8時55分許到達上述約定地點並當
    場交付3,000元現金與乙○○，乙○○同時交付海洛因1包（
    實際重量不詳）與戊○○。嗣於95年2月28日上午10時許（
    起訴書誤載為下午5時30分許），警方持搜索票在乙○○上
    揭住處扣得乙○○所有供販賣所用之海洛因19包（淨重共計
    12.50公克）、帳冊1本。
二、甲○○明知海洛因係毒品危害防制條例列管之第一級毒品，
    不得非法持有，竟於95年4月23日下午5時許，在桃園縣龜山
    鄉○○路○段253號前，因持有第一級毒品海洛因2包（淨重
    2.71公克）為警查獲，並扣得該2包海洛因。
三、案經內政部警政署航空警察局移送臺灣桃園地方法院檢察署
    呈請臺灣高等法院檢察署檢察長令轉臺灣板橋地方法院檢察
    署檢察官偵查起訴。
    理  由
壹、有罪部分：
一、證據能力部分：
    本院下列所引用卷內之文書證據及物證之證據能力部分，並
    無證據證明係公務員違背法定程序所取得，檢察官、被告、
    辯護人等於本院亦均未主張排除下列文書證據及物證之證據
    能力，且迄本院言詞辯論終結前均未表示異議，本院審酌前
    揭文書證據及物證並非公務員違背法定程序所取得，亦無刑
    事訴訟法第159條之4顯有不可信之情況，故下列文書及物證
    應均有證據能力。
二、訊據被告乙○○矢口否認有販賣海洛因予戊○○之犯行，辯
    稱：伊雖有與戊○○通話，但伊只是要幫戊○○代購毒品，
    伊並沒有賺錢，只是轉讓云云。惟查：
  (一)上揭被告乙○○販賣海洛因予戊○○之事實，業據證人戊○○於原審及本院審理時具結證述明確（原審卷第102至108頁
    、本院97年度上訴字第2208號卷第141至142頁），2次證述
    內容互核相符。並參諸戊○○於95年2月20日20時10分3秒以
    0000000000號行動電話撥打被告乙○○0000000000號行動電
    話之內容如下（張即戊○○，羅即乙○○）：
      張：喂！
      羅：喂！
      張：妳在那裡？
      羅：我剛到土城啊！怎樣？
      張：拿東西。
      羅：你紅茶喔！
      張：對啊！
      羅：你要跟誰來？
      張：我自己。
      羅：要拿多少？
      張：3張就好了。
      羅：好，我幫你用起來，你會很晚來嗎？
      張：9點會到。
      其2人於95年2月20日20時55分26秒之通話內容如下：
      張：小清喔？
      羅：嗯。
      張：我到妳家巷口了。
      羅：你要3張喔！
      張：嗯。
      羅：我等等下去。
    以上通話內容均有通訊監察譯文在卷足稽（同上偵卷第48頁
    ）。上揭通話內容，被告乙○○與戊○○間頗有默契，於交
    談時均以暗語為之，與一般人談話方式迥然有異，顯係從事
    毒品交易無誤。
  (二)被告乙○○雖否認販賣，於警詢先辯稱：上揭通話內容，係
    伊拿3張CD給「紅茶」云云（同上偵卷第7頁）；於原審則改
    稱：上揭通話內容，並不是談論毒品交易，伊未曾交付毒品
    予戊○○云云（原審卷第158頁）；於本院則又更異其詞，
    於97年6月17日審理時辯稱：戊○○當天拿錢給伊，伊將錢
    拿到旁邊跟伊朋友「小文」拿毒品，戊○○並沒有看到云云
    （見本院同上卷第142頁反面）；於97年10月14日再度改稱
    ：伊是幫戊○○買毒品，但沒有營利，沒有賺他錢云云（本
    院同上卷第241頁）。被告乙○○雖就同一販賣毒品行為數
    度更異辯詞，然據證人戊○○於原審證稱：伊綽號為「紅茶
    」，監聽伊在95年間有施用海洛因，電話譯文之3張就是新
    台幣3千元，是要買海洛因，伊與乙○○在巷口見面並完成
    交易，伊把3千元交給她，她把海洛因用夾鏈袋包成1包交給
    伊，伊和乙○○在網路聊天室認識的，伊只知她叫「小清」
    ，不知道她本名，只有買毒品才會和她見面，伊和她沒有共
    同的朋友（原審卷第102至108頁）；於本院證稱：當天約見
    面，除了伊跟乙○○以外，沒有其他人等語（本院同上卷第
    141至142頁）。且觀諸被告乙○○與戊○○上揭2通通訊過
    程，均係直接聯絡，並無第三交易對象存在。益見被告乙○○係依警方查獲之事證及證人戊○○之證詞，而逐次調整並
    翻異其說詞。況被告乙○○與戊○○間僅係網路認識，平常
    並無往來，無深厚交情，又無親屬關係，被告乙○○茍無利
    得，豈有甘冒重典，而以原價出賣海洛因予戊○○之理，其
    辯詞僅係推諉飾卸之詞，不足採信。辯護人雖主張戊○○綽
    號實為「格格」，非「紅茶」云云，惟此已與戊○○上揭證
    詞不符，辯護人亦未能提出其他證據以佐其說詞，應認辯護
    人上揭主張，與事實不符，無足採信。
  (三)被告乙○○之辯護人另主張：戊○○對案發當時情狀證述明
    確，但對乙○○當日衣著及交易地點則表示沒印象，地址不
    清楚，其證詞顯係有選擇性，不足採信云云。惟證人戊○○
    於原審及本院均明確指證被告乙○○販賣海洛因之時間、大
    約地點、次數、金額及過程，且前後指證並無重大矛盾或瑕
    疵，加以戊○○向被告乙○○購買毒品之時間距原審及本院
    審理時已隔約2年餘，縱就乙○○當日衣著、交易實際地點
    等枝微細節事項記憶不清或錯漏之處，亦在所難免，惟無礙
    於本件被告乙○○有無涉犯上揭販賣第一級毒品犯行之認定
    ，辯護人上揭主張，無足採信。而販賣海洛因之罪責甚重，
    指證他人販毒，將使他人遭科處重刑，本身亦須承擔誣告或
    偽證之刑責，戊○○與被告乙○○並無夙怨仇隙，業據戊○○證述在卷（原審卷第167頁），戊○○當無誣陷被告乙○○之必要，是其證詞，堪信屬實。
  (四)警方於95年2月28日在被告乙○○住處扣得其持有之白粉25
    包，經法務部調查局鑑定結果，其中6包均未含法定毒品成
    分，其中19包則均含海洛因成分，合計淨重12.5公克，純質
    淨重1.68公克，此有該局95年5月18日調科壹字第080011101
     號鑑定通知書影本1紙附卷可憑（上揭偵卷第105頁反面）
    。此外，復有供販賣毒品所用之帳冊1本扣案可資佐證（卷
    附扣押物品目錄表雖載帳冊2本，惟經本院調閱扣案帳冊僅1
    本，經向內政部警政署航空警察局電話查詢得知，當時是扣
    2本，但因另1本並無記載資料，所以未一併移送，此有本院
    公務電話查詢紀錄表可憑，同上本院卷第167頁）。而扣案
    帳冊上亦載有「紅茶30」可佐證戊○○其綽號「紅茶」，購
    買3千元海洛因之證詞係屬真實（同上本院卷第164 頁反面
    ，扣案帳冊雖係登載在2005年【即94年】2月之行事曆上，
    惟本院互核該行事曆每日所載收入，與被告乙○○於該行事
    曆後方空白處製表所載之每日收入金額相符，且尚載有「紅
    茶30」，並僅記載至2月27日，核與該帳冊於95年2月28日為
    警查扣之時間相當，應認該帳冊製作、記載之時間係95年2
    月）。被告乙○○雖辯稱：上揭扣案物係伊在93年間所購買
    供己施用，最後1次在93年7月28日在家中施用後，前往板橋
    地檢署執行觀察、勒戒，出獄至今未曾使用過云云。惟觀諸
    被告乙○○之本案被告前案紀錄表所示，其於93年7 月28日
    至臺灣臺北看守所附設勒戒所執行觀察、勒戒，於93年10月
    6日至臺灣桃園女子監獄戒治所執行強制戒治，至94年9月27
    日即期滿出所，其於95年2月28日為警在其住處房間化妝台
    、門旁查獲上揭扣案物品，此有卷附警繪毒品位置圖及證人
    羅同興於警詢之證詞可憑（上揭偵卷第21至24頁），被告乙○○出所至被查獲時約隔5個月，上揭扣案物品放置地點僅
    在房門、化妝台附近，並非隱密之處，海洛因之包數亦多，
    被告乙○○殊無自93年7月擺放上揭物品至95年2月28日查獲
    時，均未予置理之可能。且細繹被告乙○○於95年1月22日
    以0000000000號行動電話撥打辛○○（即「無牙」）000000
    0000號行動電話之通話內容為（羅為乙○○、林為辛○○）
    ：
      羅：無牙。
      林：誰？
      羅：阿清
      林：嗯。
      羅：輝哥（即甲○○）問你那有多少錢？
      林：錢喔！我要去湊。
      羅：現在要拿東西，要女生（指海洛因，乙○○業於原審
          自承在卷，原審卷第172頁）。
      林：給我時間湊一下。
      羅：嗯，你儘快。
    此有上揭通訊監察譯文在卷可稽（同偵卷第41頁反面），顯
    然被告乙○○當時係要辛○○湊錢給被告甲○○以共同購買
    海洛因，被告乙○○住處當時若有93年購買留存之19 包海
    洛因，其與甲○○既是男女朋友，當會主動拿給甲○○，並
    無另行購買之必要。並參諸被告乙○○上揭販賣海洛因予戊○○之時間在95年2月間，及乙○○於95年3月6日至內政部
    警政署航空警察局刑事隊採尿檢驗結果，均無嗎啡、安非他
    命之反應，此有昭信科技顧問股份有限公司之濫用藥物尿液
    檢體檢驗報告附卷可參（同偵卷第86頁），應認扣案之上揭
    毒品係被告乙○○於95年1月22日之後才持有，並非供己施
    用，而係販賣所用。被告乙○○上揭扣案毒品、物品係93年
    間購買留存至查獲時之辯詞，核與事實不符，委無可採。
三、販賣第一級毒品係政府嚴予查緝之違法行為，非可公然為之
    ，不論是瓶裝或紙包之毒品，均可任意分裝或增減其分量，
    而每次買賣之價量，亦隨時隨雙方關係之深淺、當時之資力
    、需求程度及對行情之認知等因素，機動的調整，則無論以
    原包裝賣出或分裝後再行出賣之每包售價，均可因賺取價差
    而牟得利益，至為昭然；況海洛因之價格昂貴，取得不易，
    且為政府嚴予查緝之犯罪，凡為販賣之不法勾當者，苟無利
    可圖，應無甘冒被查緝法辦重刑之危險，平白無端義務為該
    買賣之工作，而被告乙○○與戊○○間並非親故至交，苟無
    利得，豈會甘冒重刑之風險，供其取得海洛因之理。是被告
    乙○○販賣海洛因予戊○○主觀上有營利之意圖甚明。
四、本件事證明確，被告乙○○販賣第一級毒品海洛因之犯行堪
    予認定。
五、訊據被告甲○○坦承上揭持有第一級毒品之犯行不諱，且上
    揭被告甲○○持有之白粉2包，經檢驗結果均含第一級毒品
    海洛因成分，合計淨重2.71公克等情，亦有法務部調查局95
    年6月2日調科壹字第080011205號鑑定通知書可憑（見毒偵
    字第2404號卷第45頁），被告甲○○雖辯稱：該毒品係供伊
    施用云云。惟查，被告甲○○經警查獲後，其尿液經送驗結
    果，僅有安非他命類陽性反應，鴉片類則呈陰性反應，此有
    扣押物品清單及台灣檢驗科技股份有限公司濫用藥物尿液檢
    驗報告可稽（見同上偵查卷第24、46頁），是並無證據證明
    被告於被警查獲前有施用第一級毒品犯行，被告甲○○所辯
    尚無足取。是其非法持有第一級毒品海洛因之犯行，事證明
    確，堪予認定。
六、檢察官雖認被告乙○○與甲○○間就意圖販賣而持有第一級
    毒品間有犯意聯絡、行為分擔，為共同正犯，惟查：
  (一)證人戊○○於原審審理時具結證稱：伊不認識甲○○，亦不
    曾向甲○○購買毒品，伊僅向乙○○購買海洛因等語（見原
    審卷第104頁），而上揭被告乙○○所使用之0000000000 號
    行動電話與戊○○所使用之0000000000號行動電話所示通訊
    監察譯文僅記載被告乙○○與戊○○關於交易海洛因之對話
    內容，已如前述，均不能證明被告甲○○有與被告乙○○共
    同販賣或意圖販賣而持有一級毒品之犯行。
  (二)證人庚○○於檢察事務官調查時雖證稱：伊曾於95年1月間
    某日及27日，使用0000000000號行動電話撥打乙○○（筆錄
    誤載為「潘」蓮清）之0000000000號行動電話，向她買海洛
    因，當時伊身上沒錢先調，2次都買0.2公克左右，價錢當時
    沒談，以後再付錢，95年1月27日通聯就是向她買海洛因之
    通話內容等語（原審卷第190至191頁）。然依卷附庚○○使
    用之0000000000號與被告乙○○使用之0000000000號行動電
    話通訊監察譯文所載：「Ａ（指庚○○，下同）：乙○○喔
    」「Ｂ（指乙○○，下同）：嗯」「Ａ：妳那有在出糖果喔
    」「Ｂ：嗯」「Ａ：妳糖果跟人批貨一兩多少」「Ｂ：不知
    道，要問我男朋友」「Ａ：我跟妳講，妳要不要考慮一下，
    我們這有十幾兩，我朋友要跑路，看妳要不要」「Ｂ：10還
    好啦」「Ａ：還好，那個真的不錯ㄝ」「Ｂ：10萬對我們來
    說還太貴」「Ａ：妳問看看，妳男朋友要的話，打給我，因
    為他要去執行了，準備跑路了」「Ｂ：嗯」「Ａ：妳怎麼會
    在蘆洲」「Ｂ：我昨天跟我男朋友睡摩根」「Ａ：喔好啦」
    等語（見偵字第8217號影印卷第42頁），另卷附帳冊影本亦
    僅填載「1/22……郭30……郭30」（見原審卷第164頁反面
    ）。如果不虛，該通訊監察譯文內容並無隻字片語談及庚○○欲向乙○○購買海洛因之事，而帳冊內記載兩次「郭30」
    均係在「1月22日」欄下，亦與庚○○於檢察事務官詢問時
    所陳，其係在95年1月間某日及27日向乙○○購買海洛因2
    次，前開通訊監察譯文內容係其向乙○○購買海洛因之對話
    云云，不盡相符，庚○○所證既有上述嚴重瑕疵，自難依此
    認定被告乙○○確有販賣或意圖販賣而持有海洛因之犯行。
  (三)證人丙○○於檢察事務官調查時雖證稱：伊綽號「小玲」，
    伊於95年1月22日以0000000000號行動電話與0000000000 號
    行動電話通話，調海洛因等語（原審卷第186頁）。而依卷
    附丙○○於95年1月22日以0000000000號行動電話與被告甲○○通話之通訊監察譯文所載：「潘（指甲○○，下同）：
    小玲喔，妳在家嗎」「黃（指丙○○，下同）：嗯」「潘：
    我跟妳講，我朋友有拿米黃色的，要拿四錢給我，他說非常
    好，妳要不要看看，但是價錢是二八的價錢，是原的喔，妳
    有沒有興趣」「黃：要看是不是好的」「潘：妳聽我說，他
    只拿到四錢，看妳若沒興趣，我拿錢去給妳」「黃：如果不
    是好的，要拿白色的」「潘：那好的妳會很喜歡」「黃：你
    要拿你去拿」「潘：那是妳的錢耶」「黃：妳先拿一個我用
    看看，可以我再拿一個」「潘：好」等對話（見同上偵查卷
    第41頁），甲○○雖亦坦陳該對話中，「米黃色」係指海洛
    因，「二八」則為2萬8000元（見本院前審卷第243頁反面）
    ，然依前揭通訊監察譯文內容所示，似係甲○○以友人持有
    四錢重之海洛因，價錢為2萬8000元，而詢問丙○○是否有
    興趣前往察看、購買，但丙○○答稱「先」拿「一個」給其
    試用，如該毒品貨色好，「再」拿「一個」。是依丙○○所
    述及上揭通訊監察譯文所載，尚無法證明丙○○所稱向被告
    甲○○「調海洛因」之數量及是否給付對價，亦難以之為被
    告甲○○販賣或意圖販賣而持有第一級毒品之論據。
  (四)是依上揭證據，尚無法證明被告2人間有何意圖販賣而持有
    第一級毒品之犯意聯絡及行為分擔。
七、被告乙○○、甲○○行為後，刑法業經修正，並自95年7 月
    1日生效施行，茲就本件新舊法之適用比較如下：
  (一)毒品危害防制條例第4條第1項販賣第一級毒品罪及第11條第
    1項持有第一級毒品罪，其法定本刑中關於罰金刑之規定，
    因刑法第33條第5款業經修正，罰金最低額由銀元1元提高為
    新台幣1000元以上，並以百元為單位，經新、舊法比較，應
    以行為時之刑法第33條第5款規定有利於被告。
  (二)刑法第65條第2項原規定「無期徒刑減輕者，為7年以上有期
    徒刑」，修正為「無期徒刑減輕者，為20年以下15年以上有
    期徒刑。」，就「無期徒刑減輕其刑部分」，經比較結果，
    以修正前刑法有利於被告。
  (三)綜合比較上開新舊法結果，應以修正前刑法規定對被告較為
    有利，依修正後刑法第2條第1項規定，應適用修正前刑法之
    規定。
八、核被告乙○○所為，係犯毒品危害防制條例第4條第1項之販
    賣第一級毒品罪。公訴人認被告乙○○係犯毒品危害防制條
    例第5條第1項之意圖販賣而持有第一級毒品罪嫌云云，容有
    未洽，惟其基本社會事實同一，自應變更檢察官所引適用之
    起訴法條。被告乙○○販賣第一級毒品前後持有第一級毒品
    之低度行為，為販賣之高度行為所吸收，不另論罪。被告甲○○所為，係犯毒品危害防制條例第11條第1項之持有第一
    級毒品罪。公訴意旨雖認被告甲○○所為係犯同條例第5條
    第1項之意圖販賣而持有第一級毒品罪，然查無證據證明被
    告甲○○持有該第一級毒品有販賣之意圖，亦有未洽，惟其
    基本社會事實同一，自應變更檢察官所引適用之起訴法條。
    末按販賣第一級毒品罪之法定刑為「死刑或無期徒刑；處無
    期徒刑者，得併科新台幣1千萬元以下罰金」，然同為販賣
    第一級毒品之人，其原因動機不一，犯罪情節未必盡同，或
    有大盤毒梟者，亦有中、小盤之分，甚或僅止於吸毒者友儕
    間為求互通有無之有償轉讓者亦有之，其販賣行為所造成危
    害社會之程度自屬有異，法律科處此類犯罪，所設之法定最
    低本刑卻同為「無期徒刑，得併科新台幣1千萬元以下罰金
    」，不可謂不重。於此情形，倘依其情狀處以有期徒刑，即
    足以懲儆，並可達防衛社會之目的者，自非不可依客觀之犯
    行與主觀之惡性二者加以考量其情狀，是否有可憫恕之處，
    適用刑法第59條之規定酌量減輕其刑，期使個案裁判之量刑
    ，能斟酌至當，符合比例原則，被告潘蓮清販賣海洛因之次
    數僅有1次，且其販賣者僅為金額3千元之毒品，其販賣毒品
    之數量非鉅，以其情節論，惡性尚非重大不赦，若依法定本
    刑科處最輕本刑無期徒刑，猶嫌過重，實屬情輕法重，在客
    觀上足以引起一般之同情，尚有堪資憫恕之處，本院認依其
    等情狀處以有期徒刑，即可達防衛社會之目的，爰依修正後
    刑法第59條之規定酌量減輕其刑。
九、原審就被告乙○○販賣第一級海洛因部分，因予論罪科刑，
    固非無見。惟查：(一)被告乙○○持有之第一級毒品海洛因淨
    重共計12.5公克為違禁物，且係被告乙○○販賣所用，已如
    上述，原審認係被告乙○○供自己施用，未予宣告沒收銷燬
    ，尚有未洽；(二)扣案包裝上開毒品之外包裝袋19 個、帳冊1
    本及未扣案之行動電話1具（含門號0000000000號之SIM卡1
    張），均係被告乙○○所有且供販賣第一級毒品所用之物原
    判決未予宣告沒收，亦有違誤。另原判決就被告甲○○意圖
    販賣而持有第一級毒品部分，為被告甲○○無罪之諭知，亦
    有不當，被告乙○○上訴否認販賣毒品，被告甲○○上訴辯
    稱該毒品係供自己施用，雖無理由，惟原判決既有上揭可議
    之處，仍應予以撤銷改判。爰審酌被告乙○○為謀一己私利
    ，販賣毒品予他人，危害國民健康及社會風氣，兼衡被告販
    賣第一級毒品之次數、所得不多，犯後否認犯行，態度不佳
    ，被告甲○○持有第一級毒品之數量及渠等犯罪之動機、目
    的、方法等一切情狀，分別量處如主文第二項、第三項所示
    之刑，並就被告甲○○部分諭知易科罰金之折算標準。又被
    告甲○○犯本案之時間在96年4月24日前，符合中華民國九
    十六年罪犯減刑條例第2條第1項第3款規定之減刑要件，且
    無同條例第3條所定不得減刑之情形，應依中華民國九十六
    年罪犯減刑條例第2條第1項第3款規定，對被告甲○○所宣
    告之刑減輕2分之1。再於94年2月2日修正公布之刑法，業於
    95年7月1日施行，被告行為時刑法第41條第1項前段規定：
    「犯最重本刑為5年以下有期徒刑以下之刑之罪，而受6個月
    以下有期徒刑或拘役之宣告，因身體、教育、職業、家庭之
    關係或其他正當事由，執行顯有困難者，得以1元以上3元以
    下折算1日，易科罰金」，而當時之易科罰金折算標準，依
    修正前罰金罰鍰提高標準條例第2條前段（現已刪除）規定
    ，就其原定數額提高為100倍折算1日，則被告林克穎行為時
    之易科罰金折算標準，應以銀元300元折算1日，經折算為新
    臺幣後，應以新臺幣900元折算一日。惟修正後刑法第41條
    第1項前段則規定：「犯最重本刑為5年以下有期徒刑以下之
    刑之罪，而受6個月以下有期徒刑或拘役之宣告者，得以新
    臺幣1000元、2000元或3000元折算1日，易科罰金」，比較
    修正前後之易科罰金折算標準，以修正前之規定，較有利於
    被告，則應依刑法第2條第1項前段，適用修正前刑法第41條
    第1項前段規定，就被告甲○○減刑後之有期徒刑，諭知其
    易科罰金之折算標準。
十、扣案被告乙○○持有之海洛因19包（淨重共計12.50公克）
    、被告甲○○持有之海洛因2包（淨重共計2.71公克）均為
    第一級毒品，均應依毒品危害防制條例第18條第1項前段規
    定宣告沒收銷燬。扣案包裹前揭毒品之包裝袋19個、2個，
    係作為毒品外包裝，有防止毒品裸露、溢出及潮濕之功用，
    並為便於分裝、攜帶、販賣毒品所用之物，扣案被告潘蓮清
    所有帳冊1本係被告潘蓮清所有供販賣毒品所用之物，均應
    依毒品危害防制條例第19條第1項宣告沒收。又被告潘蓮清
    所持用之0000000000號行動電話1具（含SIM卡1張），雖未
    扣案，惟係被告乙○○所有供販賣毒品所用之物，此有通聯
    調閱查詢單在卷足憑（同偵卷第61 頁正面），應依毒品危
    害制條例第19條第1項宣告沒收，如全部或一部不能沒收時
    ，追徵其價額或以其財產抵償之。又被告潘蓮清販賣第一級
    毒品所得價金3千元雖未扣案，惟係被告潘蓮清販賣毒品所
    得之財物，應依毒品危害防制條例第19條第1項規定，宣告
    沒收，販賣所得財物如全部或一部不能沒收時，以其財產抵
    償之。另在被告潘蓮清處扣得之甲基安非他命3包（驗餘淨
    重共計4.3公克）、內含甲基安非他命殘渣之空夾鏈袋38個
    及空罐2個（殘渣均無法析離）、電子磅秤2個、分裝毒品用
    工具11支、分裝袋10包、葡萄糖、冰糖混合粉末1罐又1包、
    摻有海洛因之香菸1支、針筒6支、美娜水5瓶、甲基安非他
    命吸食器1個、不含毒品成分之白色粉末6包，及放置上揭海
    洛因之眼鏡袋、小手提袋各1個，及在被告甲○○處查獲之
    甲基安非他命1包（毛重16.5公克）、電子磅秤1台，被告2
    人均否認與販賣及持有海洛因有關，且無證據足以證明與
    本件被告2人上揭犯行有何關聯，爰不予宣告沒收。
貳、無罪部分：
一、公訴意旨另以：被告乙○○與甲○○係男女朋友關係，其2
    人共同基於販賣第二級毒品之概括犯意聯絡，自95年1月間
    某日起至95年2月間某日之期間內，由甲○○以不詳價格販
    入安非他命後，除少部分供彼二人施用外，餘則由甲○○以
    其使用之0000000000號，乙○○以其使用之00 00000000 號
    、0000000000號等行動電話，對外聯絡，販賣予不特定人，
    並因而意圖販賣而持有扣案之下列安非他命；嗣於95年2 月
    28日下午5時30分許，在乙○○之上址住處房間內，為警搜
    索扣得甲基安非他命3包（共淨重4.3公克）、摻有海洛因之
    香煙1支、電子磅秤1台、毒品分裝袋1批、注射針筒6支等物
    ，另於95年4月23日下午5時許，在桃園縣龜山鄉○○路○段
    253號前，查獲甲○○並扣得安非他命1包（毛重16.5公克）
    及電子磅秤1台等物。因認被告甲○○、乙○○均涉犯毒品
    危害防制條例第5條第第2項之意圖販賣而持有第二級毒品安
    非他命罪嫌云云。
二、按犯罪事實應依證據認定之，無證據不得認定犯罪事實，又
    不能證明被告犯罪者，應諭知無罪之判決，刑事訴訟法第15
    4條第2項、第301條第1項分別定有明文。又檢察官就被告犯
    罪事實，應負舉證責任，並指出證明之方法，刑事訴訟法第
    161條第1項定有明文。因此，檢察官對於起訴之犯罪事實，
    應負提出證據及說服之實質舉證責任。倘其所提出之證據，
    不足為被告有罪之積極證明，或其闡明之證明方法，無從說
    服法官以形成被告有罪之心證，基於無罪推定之原則，自應
    為被告無罪判決之諭知（參考最高法院92年台上字第128號
    判決）。
三、公訴人認被告乙○○、甲○○涉犯上開罪嫌，主要係以(1)扣
    案之上開毒品、電子磅秤、分裝袋等物，(2)行政院衛生署管
    制藥品管理局出具之（乙○○持有之甲基安非他命）鑑定書
    1份，(3)臺灣桃園地方法院檢察署通訊監察書、監聽譯文及
    行動電話租用人身分資料，(4)證人戊○○、丁○○之證述為
    其論斷依據。訊據被告乙○○、甲○○均堅決否認有販賣或
    意圖販賣而持有甲基安非他命之犯行，被告乙○○辯稱：警
    方在伊住處扣得之毒品係伊於93年間購入預備供已施用，惟
    伊於93年7月28日遭羈押，於94年獲釋後，已忘記家中有毒
    品等語，被告甲○○辯稱：警方於95年2月28日在乙○○住
    處扣得之物品均與伊無關，而警方於95年4月23日查獲伊時
    所扣得之物品係伊因施用毒品而持有，並無販賣之意圖或犯
    行；又伊本身吸毒已長達20年，許多吸毒者以為伊有毒品，
    打電話找伊要毒品，伊會佯裝答應，但伊實際並無毒品，伊
    之所以佯裝答應，係希望從那些打電話來的人身上得到毒品
    ，因為那些人身上也有毒品，通訊監察譯文內容有些是伊瞎
    掰的云云。經查：
  (一)證人戊○○於原審審理時具結證稱：伊不認識甲○○，亦不
    曾向甲○○購買毒品，伊僅向乙○○購買海洛因，不曾向乙○○購買安非他命等語（見原審卷第104頁），而上揭被告
    乙○○所使用之0000000000號行動電話與戊○○所使用之00
    00000000號行動電話所示通訊監察譯文僅記載被告乙○○與
    戊○○關於交易海洛因之對話內容，已如前述，均不能證明
    被告甲○○有販賣或意圖販賣而持有二級毒品之犯行，亦不
    能證明被告乙○○有販賣或意圖販賣而持有第二級毒品之犯
    行。
  (二)證人丁○○於檢察事務官調查時雖證稱：伊有施用安非他命
    ，95年1月27日伊有使用0000000000號行動電話，伊曾向甲○○買過安非他命1、2次，但因時間已久，伊不確定95年1
    月27日有無打電話跟甲○○買毒品等語（原審卷第188、18
    9頁）。而卷附通訊監察譯文亦有丁○○於95年1月27日以上
    揭行動電話撥打甲○○行動電話之紀錄，且其通話內容為：
    「黃（指丁○○，下同）：要跟你撥個硬的」「潘（指甲○○，下同）：要撥多少」「黃：撥個1克」「潘：你過來三
    俊街這」，甲○○於原審自承：「硬的」係指安非他命，「
    軟的」是指海洛因等語（見原審卷第162頁）。但前開通訊
    監察譯文中，丁○○所稱「撥」之真意為何？是否即係購買
    ？尚非無疑，是依上揭通訊監察譯文尚無法佐證丁○○所述
    向被告甲○○購買安非他命一節屬實。
  (三)卷附被告2人與他人間之通訊監察譯文內容，固有許多可疑
    對話，惟被告2人均否認上揭對話內容係談論毒品交易，更
    否認對話後曾與對方見面實際進行毒品交易，亦無對話者之
    人別資料、證詞足資證明雙方於通話後曾見面交易毒品之任
    何證據。原審蒞庭檢察官雖曾提出與被告2人對話者之邱沛
    嫻、己○○之人別資料以供傳喚，惟經原審傳喚、拘提均未
    獲，亦無其2人指證被告2人販毒之證詞可佐，僅憑卷附通訊
    監察譯文內容，實不足以證明被告2人有販賣或意圖販賣而
    持有第二級毒品之犯行。
  (四)被告甲○○坦承有施用甲基安非他命之犯行，且其經警查獲
    後，所採取之尿液經檢驗結果，確有安非他命類之陽性反應
    ，業如前述，是其雖持有甲基安非他命1包（毛重16.5公克
    ），亦難以其持有甲基安非他命之事實，遽認其確有販賣之
    意圖無訛。被告乙○○前曾於93年間因施用毒品案件，經檢
    察官聲請原審法院裁定送觀察、勒戒及強制戒治後，於94年
    9 月27日執行完畢釋放，並經臺灣板橋地方法檢察署檢察官
    為不起訴處分，此有本院被告前案紀錄表在卷可考，雖其經
    警查獲後，所採取之尿液經檢驗結果，呈安非他命類陰性反
    應（見偵字第8217號影印卷第86頁），然本件既乏積極證據
    足證被告乙○○有何販賣或意圖販賣而持有甲基安非他命之
    犯行，亦難僅以其持有甲基安非他命3包（驗餘淨重4.3公克
    ）、內含甲基安非他命殘渣之空夾鏈袋38個及空罐2個（殘
    渣均無法析離），即認其確有販賣之意圖無訛。又磅秤及分
    裝袋之用途甚多，施用毒品者常自備磅秤，以避免向他人購
    買毒品時因重量不足而吃虧上當，亦常一次購買數個分裝袋
    俾方便攜帶毒品供己施用，是扣案之磅秤及分裝袋亦不足以
    證明被告2人有販賣或意圖販賣而持有毒品之行為。
四、綜上所述，公訴人所提出證人戊○○之證述、證人丁○○於
    檢察事務官調查時所為之陳述，及所舉通訊監察譯文、扣案
    之上開物品及毒品鑑定書亦均不能證明被告乙○○、甲○○
    有販賣或意圖販賣而持有第二級毒品之犯行，依上開說明，
    此部分不能證明被告2人犯罪，自應就被告乙○○、甲○○
    被訴意圖販賣而持有第二級毒品部分，諭知無罪之判決。
五、原審就被告乙○○、甲○○被訴意圖販賣而持有第二級毒品
    部分，諭知無罪之判決，核無不合，檢察官乃執陳詞，提起
    訴，指摘原判決不當，為無理由，應予駁回。
據上論斷，應依刑事訴訟法第368條、第369條第1項前段、第364
條、第299條第1項前段、第300條，毒品危害防制條例第4條第1
項、第11條第1項、第18條第1項前段、第19條第1項，刑法第2條
第1項、第11條前段、第59條、修正前刑法第41條第1項前段，修
正前罰金罰鍰提高標準條例第2條，現行法規所定貨幣單位折算
新臺幣條例第2條，中華民國96年罪犯減刑條例第2條第1項第3款
、第7條，判決如主文。
本案經檢察官李月治到庭執行職務。
中    華    民    國    98    年    4     月    28    日
                  刑事第二十一庭審判長法  官  蘇隆惠
                                      法  官  楊力進
                                      法  官  許永煌
以上正本證明與原本無異。
檢察官及乙○○如不服本判決，應於收受送達後十日內向本院提
出上訴書狀，其未敘述上訴之理由者並得於提起上訴後十日內向
本院補提理由書（均須按他造當事人之人數附繕本）「切勿逕送
上級法院」。
甲○○不得上訴。
                                      書記官  江采廷
中    華    民    國    98    年    5     月    1     日
附錄：本案論罪科刑法條全文
毒品危害防制條例第4條第1項
製造、運輸、販賣第一級毒品者，處死刑或無期徒刑；處無期徒
刑者，得併科新臺幣 1 千萬元以下罰金。
毒品危害防制條例第11條第1項
持有第一級毒品者，處三年以下有期徒刑、拘役或新臺幣五萬元
以下罰金。


司法院資訊處製作；財團法人民間司法改革基金會備份。
